臺灣高等法院臺南分院刑事裁定
111年度毒抗字第818號
抗  告  人  臺灣臺南地方檢察署檢察官
被      告  林久富

上列抗告人因被告聲請觀察勒戒案件，不服臺灣臺南地方法院中
華民國111年10月14日裁定（111年度毒聲更一字第16號）提起抗
告，本院裁定如下：
    主  文
抗告駁回。
    理  由
一、抗告意旨略以：
　㈠被告未前往新營醫院完成戒癮治療之部分，原審裁定以執行 
    檢察官曾行文告知該醫院被告係因另案羈押致連續8日以上
    未到醫院接受藥物治療，逕認為被告非屬「無故」未接受戒
    癮治療云云。惟上開執行檢察官通知函文，僅係告知醫院被
    告未到案之客觀原因，醫院自可本其專業評估此一中斷療程
    之因素，是否嚴重影響其戒癮成效，而決定是否終止被告戒
    癮治療程序，並非他人可以凌駕戒癮治療醫院之專業判斷而
    擅為延後治療之決定，況新營醫院於111年5月3日以新營醫
    精字第1119901273號函復本署之被告林久富結案評估表，上
    載明藥物治療：服藥出席率39%；心理治療實際出席0次，完
    成率為0%。其結案評估：認為未完成醫師規劃之戒癮治療相
    關療程。其自111年1月28日起即無就診及服藥之紀錄等情。
    檢察官據上開結案評估表依前開規定撤銷緩起訴處分，洵屬
    有據，原裁定逕認執行檢察官未於被告停止羈押後，再通知
    被告前往新營醫院接受戒癮治療等情，屬於撤銷緩起訴處分
    之重大瑕疵，顯有誤會。
　㈡被告未於110年9月17日、同年11月26日向觀護人報到及接受 
    採尿之部分，其缺席並無正當理由，自已違反110年度營毒
    偵字548、240號緩起訴處分書所列之「緩起訴屆滿前4個月
    止，定期向本署觀護人報到」之事項，被告違反之次數即使
    僅有1次，依前開規定檢察官自得依職權撤銷緩起訴處分，
    原裁定以本署內部裁量範圍，而認原撤銷緩起訴處分具重大
    之瑕疵，顯逾法律解釋之權限，自有未洽。
　㈢綜上所述，原審裁定已於逾越其依法裁判之權限，自非適法
    ，請撤銷原裁定，另為適當之裁定。
二、原裁定意旨略以：
　㈠被告前因施用毒品案件，分別經檢察官以110年度毒偵字第54
    8號、110年度營毒偵字第241號為緩起訴處分確定，緩起訴
    期間均為2年（前者為110年5月4日至112年5月3日，後者為1
    10年11月8日至112年11月7日），所附條件均為：①前往衛生
    福利部新營醫院（下稱新營醫院）完成戒癮治療；②定期向
    觀護人報到，接受不定期之尿液檢驗。嗣檢察官以被告未於
    110年9月17日、同年11月26日向觀護人報到及接受採尿，又
    因涉嫌廢棄物清理法案件，自111年1月28日起羈押至同年5
    月27日止，於羈押期間未至醫療機構報到就診，而未完成戒
    癮治療等事由，認被告違背刑事訴訟法第253條之2第1項第6
    款、第8款規定，以111年度撤緩字第255、256號撤銷緩起訴
    處分，被告不服提起再議，經臺灣高等檢察署臺南檢察分署
    以111年度上聲議字第1280號駁回再議確定。
  ㈡關於被告未前往新營醫院完成戒癮治療部分，新營醫院雖函
    覆認為：被告於替代治療期間，無故未依指定時間接受藥物
    治療達連續8日以上（111年1月28日至同年2月13日），顯已
    違反「毒品戒癮治療實施辦法及完成治療認定標準」第11、
    12條之規定，予以退出戒癮治療計畫等語。惟前開撤銷緩起
    訴處分書業已載明，被告係因涉嫌廢棄物清理法案件，自11
    1年1月28日起羈押至同年5月27日止，於羈押期間未至醫療
    機構報到就診，因而未完成戒癮治療，足見被告並非無故未
    依規定前往新營醫院接受戒癮治療。況執行檢察官亦曾行文
    新營醫院，表明被告係因案羈押，並非「無故」未於111年1
    月28日至同年2月13日連續8日以上未接受藥物治療，與「毒
    品戒癮治療實施辦法及完成治療認定標準」第11條第1款之
    規定尚屬有間，將俟被告停止羈押出所後，另通知被告前往
    該院接受戒癮治療（見110年度緩護療字第564號卷），則檢
    察官於被告停止羈押後，並未通知被告前往新營醫院接受戒
    癮治療，卻以被告因羈押而未完成戒癮治療為由，據以撤銷
    緩起訴處分，除前後矛盾外，亦不符上開「毒品戒癮治療實
    施辦法及完成治療認定標準」之規定，其撤銷緩起訴處分，
    顯有重大瑕疵。
  ㈢關於被告未於110年9月17日、同年11月26日向觀護人報到及
    接受採尿部分，根據110年7月16日觀護輔導紀要之處遇事項
    所載「提醒個案履行期間報請撤銷之標準：案件期間書面告
    誡達3次仍未至署報到採驗尿」（見110年度緩護命字第633
    號卷），足見此部分命令之違反，係以3次以上書面告誡仍
    未報到為標準。準此，本件觀護人於執行緩起訴戒癮治療案
    件結案重要記事表記載告誡次數，既僅有上開2次未報到之
    情事，則觀護人以該結案重要記事表簽請檢察官核示撤銷緩
    起訴處分，形式上觀之，即與前揭輔導紀要所載報請撤銷標
    準相違，檢察官未察，逕以被告有上開2次未報到之紀錄，
    認被告違背刑事訴訟法第253條之2第1項第8款「預防再犯所
    為之必要命令」為由，撤銷緩起訴處分，亦有重大瑕疵。
  ㈣綜上，本件檢察官撤銷緩起訴處分所依憑之事由，或與「毒
    品戒癮治療實施辦法及完成治療認定標準」不符，或與觀護
    輔導紀要所載報請撤銷標準相違，其裁量權之行使，存有明
    顯重大瑕疵，依前揭說明，應認該撤銷緩起訴處分為無效，
    與原緩起訴處分未經撤銷無異，故認本件聲請為不合法，應
    予駁回。
三、經查：
　㈠檢察官固以其認定被告未完成戒癮治療係有所憑據，且醫院
    函覆之結案評估，屬醫師之專業判斷，非他人可擅自決定延
    後治療等理由，指摘原裁定有重大瑕疵。然觀諸前述之新營
    醫院111年5月3日新營醫精字第1119901273號函所附之「結
    案評估摘要表」，僅就被告之出席率及有無於期限內完成相
    關療程為客觀之計算及登載，並未就被告是否適合延後治療
    或應終止戒癮治療為任何評估，足見依卷附之資料，尚無法
    遽予認定被告已不適合再繼續戒癮治療。
　㈡又依毒品危害防制條例第24條第4項之授權而訂定之「毒品戒
    癮治療實施辦法及完成治療認定標準」，其中第11條第1款
    明文規定，被告於緩起訴期間，有「於替代治療期間，無故
    未依指定時間接受藥物治療連續八日以上」，視為未完成戒
    癮治療，得撤銷緩起訴處分。可見能否視為未完成戒癮治療
    ，「無故」亦為審查之要件之一。而依卷附之被告前案紀錄
    表所載，被告因另涉嫌違反廢棄物清理法案件，於111年1月
    28日起遭羈押，迄至同年5月27日止始獲釋放，此段人身自
    由遭拘禁期間，被告有事實上之困難而無法前往醫療院所接
    受戒癮治療，並非「無故」不為。況且檢察官接獲新營醫院
    於111年2月15日新營醫精字第1119900438號函通知，被告於
    替代治療期間，無故未依指定時間接受藥物治療達連續八日
    以上，將予以退出戒癮治療時，於111年3月2日亦以南檢文
    祐110緩護療307字第1474號函覆新營醫院，稱被告係因遭羈
    押，並非「無故」未依規定接受藥物治療，俟被告停止羈押
    出所，將另函通知被告前往繼續接受治療，上情均有相關函
    文在卷可憑。檢察官於新營醫院通知擬將被告退出戒癮治療
    計劃時，尚能為延緩治療之決定，且未見新營醫院有不同之
    意見，顯見是否准予延緩治療係依照各案不同情節而定，並
    非如抗告意旨所稱，醫院所為終止被告之戒癮療程，非可再
    予變更，原裁定駁回檢察官觀察勒戒之聲請，尚難指稱有凌
    駕戒癮治療醫院專業判斷之違誤。又檢察官既亦認同被告並
    非「無故」不接受戒癮治療，且於上開函覆後，亦未再通知
    被告繼續前往治療，被告未完成戒癮治療，明顯非可歸責於
    被告，原審因而認定告並不符合「毒品戒癮治療實施辦法及
    完成治療認定標準」第11條第1款，及刑事訴訟法第253條之
    3第1項第3款「違背第253條之2第1項各款之應遵守或履行事
    項」等規定，所認與法尚無不合。
　㈢另抗告意旨指稱，縱使被告違反向觀護人報到之次數只有一
    次，檢察官亦得依職權撤銷緩起訴云云，然此部分理由因明
    顯與卷附臺灣臺南地方檢察署110年7月16日觀護輔導紀要所
    載，提醒個案履行期間報請撤銷緩起訴之標準無法相合，被
    告信賴觀護人所告知報請撤銷緩起訴之標準為「案件期間書
    面告誡達3次仍未至署報到採驗尿」，今未達3次，檢察官即
    以被告未於110年9月17日及同年11月26日，2次未到署報到
    及採尿，違反刑事訴訟法第253條之2第1項第8款，預防再犯
    所為之必要命令為由，予以撤銷緩起訴，應有裁量濫用之瑕
    疵，原審據以駁回檢察官之聲請，核無不當。
　㈣綜上所述，本件抗告為無理由，應予駁回。
三、據上論結，應依刑事訴訟法第412條，裁定如主文。
中　　華　　民　　國　　111 　年　　11　　月　　 1　　日
                  刑事第六庭    審判長法　官  黃國永
                                      法　官  吳錦佳
                                      法　官  包梅真
以上正本證明與原本無異。
不得再抗告。
　　　　　　　　　　　　　　　　　　　書記官　許雅華
中　　華　　民　　國　　111 　年　　11　　月　　1 　　日